臺灣桃園地方法院民事簡易判決　　　　110年度桃簡字第689號
原　　告　詹木松
被　　告　卓永商

　　　　　卓良大

上列原告因卓阿松過失傷害案件（109 年度桃交簡字第604 號）
，提起刑事附帶民事訴訟請求損害賠償，經本院刑事庭移送前來
（109 年度桃交簡附民字第358 號），本院於民國110 年10月18
日言詞辯論終結，判決如下：
    主  文
被告應於繼承卓阿松之遺產範圍內連帶給付原告新臺幣捌仟柒佰
捌拾伍元，及自民國一一０年九月十一日起至清償日止，按週年
利率百分之五計算之利息。
原告其餘之訴駁回。
訴訟費用由被告於繼承卓阿松之遺產範圍內連帶負擔百分之四，
餘由原告負擔。
本判決第一項得假執行。
     事實及理由
壹、程序方面：
一、被告卓阿松於原告起訴後死亡，繼承人為被告卓永商、卓良
    大（下稱卓永商2 人），本院於民國110 年6 月28日裁定卓
    永商2 人承受訴訟，合先說明。
二、卓永商2 人經合法通知，均未於言詞辯論期日到場，核無民
    事訴訟法第386 條各款所列情形，爰依同法第433 條之3 規
    定，依職權由一造辯論而為判決。
貳、實體方面：
一、原告主張：卓阿松於108 年5 月13日下午4 時許，駕駛車牌
    號碼000-0000號自用小客車（下稱肇事車輛），自桃園市○
    ○區○○路0 段000 號路旁，本應注意其自該處路邊欲進入
    長壽路西向東往振興路方向行駛時，在起駛前應注意前後左
    右方有無障礙或車輛行人，並應讓行進中車輛優先通行，而
    依當時客觀情狀，並無不能注意之情形，竟疏未注意車後人
    車狀態，貿然駛入，適有同向後方之訴外人楊慧晴騎乘車牌
    號碼000-000 號普通重型機車駛至，楊慧晴見狀煞車往左閃
    避，原告騎乘其所有車牌號碼000- 0000 號普通重型機車（
    下稱系爭機車）因未保持安全距離不及煞停而追撞楊慧晴機
    車，致原告受有臉部挫擦傷併輕微傷腦震盪、雙手及雙膝挫
    擦傷及左側第7 肋骨骨折等傷害（下稱系爭傷害），系爭機
    車毀損。卓阿松嗣經本院以109 年度桃交簡字第604 號刑事
    簡易判決（下稱系爭刑事判決）論處過失傷害罪刑。原告因
    系爭傷害受有醫療費用新臺幣（下同）1 萬5,513 元、草藥
    7,300 元、交通費用2,645 元、不能工作22萬5,000 元之損
    失，又因系爭機車毀損受有維修費用4,850 元之損失，上開
    損害合計25萬5,308 元，然僅請求25萬0,108 元。另卓阿松
    嗣於109 年12月29日死亡，卓永商2 人為卓阿松之繼承人，
    應於繼承卓阿松之遺產範圍內，就原告上開損害負連帶賠償
    責任，爰依侵權行為及繼承之法律關係，提起本件訴訟等語
    ，並聲明：卓永商2 人應於繼承卓阿松之遺產範圍內連帶給
    付原告25萬0,108 元，及自刑事附帶民事訴訟起訴狀（下稱
    起訴狀）繕本送達卓永商2 人中最後一位之翌日起至清償日
    止，按週年利率5 ％計算之利息。
二、卓永商2 人均未於言詞辯論期日到場，亦未提出任何書狀為
    聲明或陳述。
三、本院之判斷：
  ㈠按因故意或過失，不法侵害他人之權利者，負損害賠償責任
    。汽車、機車或其他非依軌道行駛之動力車輛，在使用中加
    損害於他人者，駕駛人應賠償因此所生之損害，民法第184
    條第1 項前段、第191 條之2 前段分別定有明文。經查，卓
    阿松於上開時地駕駛肇事車輛，疏未注意車後人車狀態，貿
    然駛入車道，楊慧晴見狀煞車往左閃避，原告騎乘其所有系
    爭機車因未保持安全距離不及煞停而追撞楊慧晴機車，致原
    告受有系爭傷害，系爭機車毀損，卓阿松經本院以系爭刑事
    判決論處過失傷害罪刑，卓阿松嗣於109 年12月29日死亡，
    卓永商2 人為卓阿松之繼承人等情，有道路交通事故現場圖
    、當事人登記聯單、調查表㈠、㈡、戶籍謄本、本院家事事
    件公告及沙爾德聖保祿修女會醫療財團法人聖保祿醫院（下
    稱聖保祿醫院）診斷證明書、系爭刑案判決書及照片等證據
    附卷可參（見本院桃簡卷第4 至5 頁、第15頁反面至第16頁
    、第19至20頁、第44至45頁、第48至50頁），並經本院依職
    權調閱系爭刑事案件卷宗依卷內事證認定無誤，堪信為真實
    。從而，卓阿松駕駛行為確有未注意車後人車狀態貿然駛入
    等過失，原告則有未保持安全距離之與有過失，考量雙方各
    自違反注意義務之情節、迴避事故發生之可能性，卓阿松應
    負90％肇事責任，原告應負10％肇事責任。另卓阿松過失行
    為與原告系爭傷害及系爭車輛損害具有相當因果關係，卓永
    商2 人為卓阿松之繼承人，應於繼承卓阿松之遺產範圍內，
    就原告損害負連帶賠償責任。
  ㈡原告請求項目：
  ⒈按損害賠償，除法律另有規定或契約另有訂定外，應以填補
    債權人所受損害及所失利益為限。依通常情形，或依已定之
    計劃、設備或其他特別情事，可得預期之利益，視為所失利
    益，民法第216 條定有明文。所謂所受損害，即現存財產因
    損害事實之發生而告減少，屬於「積極損害」；所謂所失利
    益，即新財產之取得，因損害事實之發生而受妨害，屬於「
    消極損害」（最高法院109 年度台上字第729 號民事判決參
    照）。負損害賠償責任者，除法律另有規定或契約另有訂定
    外，應回復他方損害發生前之原狀；該項情形，債權人得請
    求支付回復原狀所必要之費用，以代回復原狀，民法第213
    條第1 項、第3 項定有明文。債權人所得請求回復原狀之必
    要費用，倘以修復費用為估定其回復原狀費用之標準，修理
    時以新品換舊品時，應予折舊（最高法院108 年度台上字第
    363 號民事判決參照）。
  ⒉醫療費用：
    原告因系爭傷害於聖保祿、振生醫院治療支出醫療費用4,67
    3 元，有聖保祿及振生醫院醫療費用收據存卷可稽（見本院
    桃簡卷第59至60頁），堪信為真實。至於原告提出第三人詹
    葉彩玉之聖保祿醫院醫療費用5,050 元收據（見本院桃簡卷
    第53至59頁），既非原告因系爭傷害之醫療費用，原告自不
    得請求。至於原告提出其至曾眼科診所、衛生福利部桃園醫
    院暨新屋分院眼科就診之醫療費用收據630 元部分（見本院
    桃簡卷第62頁、第73至74頁），因系爭傷害並未包含眼部傷
    害，上開眼科費用自非系爭傷害之醫療費用。又原告購買健
    步丸費用5,000 元，為其自行至百茂藥品有限公司購買，購
    買時間為108 年9 月5 日及7 日等，有統一發票附卷可參（
    見本院桃簡卷第63頁），距離本件事故時間將近4 月，難認
    為系爭傷害之必要醫療費用，自不得請求。原告另主張尚有
    160 元醫療費用部分，並未提出相關之醫療單據，難認為系
    爭傷害之醫療費用，原告自不得請求。綜上，原告得請求之
    醫療費用為4,673 元。
  ⒊草藥費用：
    原告主張其購買草藥支出7,300 元，惟上開聖保祿診斷證明
    書，未記載需以草藥治療，有上開證明書附卷可參（見本院
    桃簡卷第44頁），上開草藥支出自難認為系爭傷害之必要醫
    療費用。
  ⒋交通費用：
    原告主張其自住家往返醫院之交通費用為2,645 元，惟依原
    告提出計程車乘車證明、車資、車費、專用收據計算，計程
    車費用合計2,420 元，有上開證明及收據附卷可參（見本院
    桃簡卷第74至76頁），逾此範圍交通費用之請求，自屬無據
    。
  ⒌不能工作損失：
    原告主張其因系爭傷害導致無法從事工作3 個月，因而損失
    每日工資2,500 元，共計22萬5,000 元，惟原告38年2 月生
    ，有戶籍資料可參（見偵卷第27頁），於本件事故發生時即
    108 年5 月13日為70歲，已逾勞動基準法65歲強制退休年齡
    ，原告復未提出其於本件事故發生前從事工作領有薪資之證
    據，自難認原告因系爭傷害受有不能工作之損害，原告請求
    不能工作損害22萬5,000 元自屬無據。
  ⒍系爭機車維修費用：
    經查，原告得依侵權行為請求系爭機車損害之賠償已見前述
    ，自得請求系爭車輛受損回復原狀之必要費用。系爭機車受
    損維修費用為4,850 元，估價單存卷可參（見本院桃簡卷第
    51頁），而上開估價單雖僅記載零件品名及金額，然衡情應
    包含工資與零件費用，工資與零件費用以1 比1 比例計算，
    工資及零件費用應均為2,425 元（計算式：4,850 ÷2=2,42
    5 ）。依行政院所頒固定資產耐用年數表及固定資產折舊率
    之規定，機械腳踏車之耐用年數為3 年，依定率遞減法每年
    折舊1000分之536 ，其最後1 年之折舊額，加歷年折舊累計
    額，其總和不得超過該資產成本原額10分之9 ，而系爭機車
    於105 年3 月出廠，有車籍資料附卷可查（見偵卷第61頁）
    ，至系爭事故發生時即108 年5 月13日，已逾3 年，則零件
    費用2,425 元扣除折舊額後應為243 元（計算式：2,425 ÷
    10≒243 ，小數點以下四捨五入），加計不需扣除折舊之工
    資2,425 元，合計為2,668 元（計算式：243+ 2,425=2,668
    ）。
  ⒎按損害之發生或擴大，被害人與有過失者，法院得減輕賠償
    金額，民法第217 條第1 項定有明文。經查，原告因系爭車
    禍事故所受損害為9,761 元（計算式：4,673+ 2,420+2,668
    =9,761）。又卓阿松過失責任為90％，原告與有過失責任為
    10％已見前述。準此，依過失比例計算，卓阿松應賠償原告
    之金額為8,785 元（計算式：9,761 ×90％≒8,785 ），卓
    永商2 人為卓阿松之繼承人，應於繼承卓阿松之遺產範圍內
    ，負連帶賠償責任。
四、按給付無確定期限者，債務人於債權人得請求給付時，經其
    催告而未為給付，自受催告時起，負遲延責任。其經債權人
    起訴而送達訴狀，或依督促程序送達支付命令，或為其他相
    類之行為者，與催告有同一之效力。又遲延之債務，以支付
    金錢為標的者，債權人得請求依法定利率計算之遲延利息。
    但約定利率較高者，仍從其約定利率，而應付利息之債務，
    其利率未經約定，亦無法律可據者，週年利率為5 ％，民法
    第229 條第2 項、第233 條第1 項、第203 條分別定有明文
    。經查，上開侵權行為債務為金錢債務，然無確定期限，亦
    無約定之利率，卓永商2 人應自受催告時起，負遲延責任，
    給付週年利率5 ％遲延利息，而本件起訴狀繕本於110 年7
    月12日公告公示送達卓永商2 人，有本院送達證書附卷可參
    （見本院桃簡卷第34頁），於110 年8 月1 日生國內公示送
    達卓永商之效力，於110 年9 月10日生國外公示送達卓良大
    之效力，原告請求自起訴狀繕本送達卓良大翌日即110 年9
    月11日起至清償日止，按週年利率5 ％計算之遲延利息，自
    有理由。
五、綜上所述，原告依侵權行為及繼承法律關係，請求卓永商2
    人於繼承卓阿松之遺產範圍內連帶給付8,785 元，及自110
    年9 月11日起，至清償日止，按週年利率5 ％計算之利息，
    為有理由，應予准許，逾此範圍之請求，則無理由，應予駁
    回。
六、本件原告勝訴部分，係就民事訴訟法第427 條訴訟適用簡易
    程序所為被告敗訴之判決，依同法第389 條第1 項第3 款之
    規定，應依職權宣告假執行。
七、本件事證已臻明確，原告其餘主張、陳述及所提證據，經審
    酌與上開判決結果不生影響，不再一一論述，併此敘明。
八、訴訟費用負擔之依據：民事訴訟法第79條、第85條第2 項。
中    華    民    國   110    年    11    月    12    日
                  桃園簡易庭  法  官  張明宏
以上為正本係照原本作成。
如不服本判決，應於送達後20日內，向本院提出上訴狀並表明上
訴理由，如於本判決宣示後送達前提起上訴者，應於判決送達後
20日內補提上訴理由書（須附繕本）。
如委任律師提起上訴者，應一併繳納上訴審裁判費。
中    華    民    國   110    年    11    月    13    日
                              書記官  石曉芸